【裁判字號】    98,訴,1973
【裁判日期】    990129
【裁判案由】    侵權行為損害賠償
【裁判全文】
臺灣高雄地方法院民事判決              98年度訴字第1973號
原      告  乙○○
            甲○○○
前列二人共同
訴訟代理人  丙○○
被      告  丁○○
上列當事人間請求損害賠償事件，本院於民國99年1 月27日言詞
辯論終結，判決如下：
    主  文
被告應給付原告乙○○新台幣參拾肆萬零參佰元、給付原告甲○
○○新臺幣貳拾萬元，及均自民國九十八年三月二十六日起至清
償日止，按週年利率百分之五計算之利息。
原告其餘之訴駁回。
本判決第一項於原告乙○○以新臺幣壹拾萬元供擔保後得假執行
、於原告甲○○○以新臺幣陸萬元供擔為得假執行。
原告其餘假執行之聲請駁回。
    事實及理由
一、本件被告經合法通知，無正當理由未於言詞辯論期日到場，
    核無民事訴訟法第386 條所列各款情形，爰依原告之聲請，
    由其一造辯論而為判決。
二、原告主張：被告於民國96年5 月27日16時10分許，駕駛車牌
    號碼5A-6692 號自用小客車，沿國道一號高速公路由北往南
    方向行駛，行經國道一號高速公路南向189.4 公里外側車道
    處，因左前方有車號、車型不詳之貨車變換車道至其前方，
    被告為超越上開貨車，即欲駛入左側車道，其本應注意車前
    狀況，隨時採取必要之安全措施，又變換車道時，亦應讓直
    行車先行，並注意安全距離，竟疏未注意及此，致其所駕駛
    之自用小客車左前車頭撞及原告乙○○駕駛搭載原告甲○○
    ○之車牌號碼N5 -8152號自用小客車右後車尾，致原告乙○
    ○受有左頸部挫傷（5 公分×2.2 公分）之傷害，原告甲○
    ○○受有踝及足之扭傷及拉傷、踝挫傷、右足第1 、2 蹠骨
    間關節脫位等傷害。被告之過失傷害行為，業經本院以97年
    度審交簡字第1440號判處有期徒刑2 月，並經本院以97年度
    交簡上字第285 號駁回上訴確定，原告乙○○因被告之過失
    行為，支出汽車修理費新台幣（下同）229,300 元、拖吊費
    用11,000元及精神上之損害50萬元，共計740,300 元，原告
    甲○○○受有精神損害50萬元。爰依侵權行為之法律關係，
    提起本件訴訟等語。並聲明：(一)被告應給付原告乙○○740,
    30 0元、給付原告甲○○○50萬元，及均自起訴狀繕本送達
    之翌日至清償日止，按週年利率5%計算之利息。(二)願供擔保
    ，請准宣告假執行。
三、被告未於言詞辯論期日到場，亦未提出書狀作何聲明或陳述
    。
四、得心證之理由：
  (一)被告於96年5 月27日16時10分許，駕駛車牌號碼5A-6692 號
    自用小客車，沿國道一號高速公路由北往南方向行駛，行經
    國道一號高速公路南向189.4 公里外側車道處，未注意車前
    狀況，隨時採取必要之安全措施，又變換車道時，亦應讓直
    行車先行，並注意安全距離，致其所駕駛之自用小客車左前
    車頭撞及原告乙○○駕駛搭載原告甲○○○之車牌號碼N5
    -8152 號自用小客車右後車尾，致原告乙○○受有左頸部挫
    傷（5 公分×2.2 公分）之傷害，原告甲○○○受有踝及足
    之扭傷及拉傷、踝挫傷、右足第1 、2 蹠骨間關節脫位等傷
    害等節，業據被告於涉嫌過失傷害案件刑事偵查中坦承不諱
    ，並有道路交通事故現場圖、道路交通事故調查報告表(一)(二)
    、道路交通事故談話紀錄表、現場及車損照片16張等附於刑
    事卷內可稽，且依前開道路交通事故調查報告表所載，本件
    事故當時天候晴、日間自然光線、路面乾燥無缺陷及障礙物
    ，應無不能注意之情事，被告竟疏未注意車前狀況，足認被
    告之駕車行為顯有過失；又原告所受之傷害確實因本件車禍
    所致，亦有原告之受傷診斷證明書共3 紙附於刑事卷內可查
    ，足證被告之過失行為與原告受傷之結果間，具相當因果關
    係。且被告之過失傷害行為，業經本院以97年度審交簡字第
    1440號判處有期徒刑2 月，並經本院以97年度交簡上字第28
    5 號駁回上訴確定，有前開判決書在卷可參。是以，原告主
    張被告就本件交通事故應負過失責任乙節，堪以採信。
  (二)按因故意或過失，不法侵害他人之權利者，負損害賠償責任
    ；汽車、機車或其他非依軌道行駛之動力車輛，在使用中加
    損害於他人者，駕駛人應賠償因此所生之損害；不法侵害他
    人之身體、健康者，被害人雖非財產上之損害，亦得請求賠
    償。民法第184 條第1 項前段、第191 條之2 前段及第195
    條第1 項前段分別定有明文。被告就本件交通事故之發生為
    有過失，業如前述，則原告依上開條文規定，請求損害賠償
    ，即屬有據。茲就原告請求之項目及金額，是否准許，分別
    說明如後：
    1.原告乙○○部分：
      (1)汽車修理費、拖吊費用部分：原告乙○○主張其因發生
        本件交通事故，支出汽車修理費229,300 元、拖吊費用
        11,000元等情，業據其提出估價單4 紙及拖吊服務簽認
        單為證（見98年度交簡上附民字第7 號卷第7 至9 頁）
        ，該費用均屬本件車禍所生之損害，則原告乙○○請求
        被告賠償前開費用合計240,300 元，自屬有據，應予准
        許。
      (2)精神慰撫金部分：按精神慰撫金之酌定，除原告所受之
        傷害程度外，尚應審酌兩造之身分地位、學識經歷、財
        產狀況、痛苦程度等節以定之。查原告乙○○因本件交
        通事故受有前開傷害，其身體及精神上當受有相當程度
        之痛苦，堪可認定。又原告乙○○現年35歲，二專畢業
        ，現職台灣鐵路改善工程局維修技工，名下有價值820,
        600 元之不動產，97年年得541,659 元；被告現年35歲
        ，高職肄業，職業配線工，97年年所得235,560 元，名
        下有汽車5 部等情，業經被告於警詢陳述及原告乙○○
        訴訟代理人陳明在卷，並有交通事故調查筆錄教育程度
        欄及稅務電子閘門財產所得調件明細表在卷可憑（見本
        院卷第18頁至27頁）。爰審酌前述兩造之學歷、身分、
        地位、經濟狀況及原告乙○○所受傷勢，並考量被告於
        事發後，對原告乙○○不聞不問，始終未與原告乙○○
        洽談和解事宜，賠償原告乙○○所受之損害，此勢必增
        加原告乙○○之精神痛苦等一切情狀，認原告乙○○請
        求精神慰撫金在100,000 元之範圍內為適當，逾此部分
        之請求，尚屬無據。
      (3)綜上，原告乙○○請求准許之金額為340,300 元（240,
        300+100,000= 340,300）。
    2.原告甲○○○部分：查原告甲○○○因本件交通事故受有
      前開傷害，其身體及精神上當受有相當程度之痛苦，堪可
      認定。又原告甲○○○現從事清潔工作，每月收入約3 萬
      元，於受傷後約療養2 月始復原，名下財產總值4,726,655
      元，業經原告甲○○○訴訟代理人陳明在卷，並有稅務電
      子閘門財產所得調件明細表在卷可憑（見本院卷第28頁至
      40頁）。爰審酌前述兩造之身分、地位、經濟狀況及原告
      甲○○○所受傷勢，並考量被告於事發後，對原告甲○○
      ○不聞不問，始終未與原告甲○○○洽談和解事宜，此勢
      必增加原告甲○○○之精神痛苦等一切情狀，認原告甲○
      ○○請求精神慰撫金在200,000 元之範圍內為適當，逾此
      部分之請求，尚屬無據。
  (三)末按給付無確定期限者，債務人於債權人得請求給付時，經
    其催告而未為給付，自受催告時起，負遲延責任。其經債權
    人起訴而送達訴狀，或依督促程序送達支付命令，或為其他
    相類之行為者，與催告有同一之效力；遲延之債務，以支付
    金錢為標的者，債權人得請求依法定利率計算之遲延利息；
    應付利息之債務，其利率未經約定，亦無法律可據者，週年
    利率為5%，民法第229 條第2 項、第233 條第1 項前段及第
    203 條分別定有明文。經查：本件起訴狀繕本已於98年3 月
    25日送達被告，有送達達書附卷可稽（見98年度交簡上附民
    字第7 號卷第12頁）。揆諸前揭說明，原告均得請求自98年
    3 月26日起至清償日止，按週年利率5%計算之利息。
五、從而，原告乙○○本於侵權行為之法律關係，請求被告給付
    340,300 元、原告甲○○○本於侵權行為之法律關係，請求
    被告給付20萬元，及均自起訴狀繕本送達翌日即98年3 月26
    日起，至清償日止，按週年利率5%計算利息，為有理由，應
    予准許，逾此範圍之請求，為無理由，應予駁回。
六、原告陳明願供擔保以代釋明聲請宣告假執行，經核原告勝訴
    部分，並無不合，爰酌定相當擔保金額，准予宣告假執行。
    至原告敗訴部分，該部分假執行之聲請，因訴之駁回而失所
    依附，應併予駁回。
七、據上論結：本件原告之訴為一部有理由、一部無理由，依民
    事訴訟法第79條、第389 條第1 項第5 款，判決如主文。
中    華    民    國    99    年    1     月    29    日
                  民事第三庭  法  官  洪能超
正本係照原本作成。
如不服本判決，應於送達後20日內，向本院提出上訴狀並表明上
訴理由，如於本判決宣示後送達前提起上訴者，應於判決送達後
10日內補提上訴理由書（須附繕本）。
中    華    民    國    99    年    1     月    29    日
                              書記官  火秋予

司法院資訊處製作；財團法人民間司法改革基金會備份。
